【裁判字號】    97,易,204
【裁判日期】    970424
【裁判案由】    違反家庭暴力防治法
【裁判全文】
臺灣屏東地方法院刑事判決               97年度易字第204號
公  訴  人  臺灣屏東地方法院檢察署檢察官
被      告  甲○○
上列被告因違反家庭暴力防治法案件，經檢察官提起公訴（97年
度偵字第317 號），本院合議庭裁定改行簡式審判程序，判決如
下：
    主  文
甲○○違反法院依修正前家庭暴力防治法第十三條第二項第十款
所為命相對人完成加害人處遇計畫︰認知輔導教育、戒酒治療之
裁定，處有期徒刑壹年貳月。
    事  實
一、甲○○前於民國95年7 月26日下午4 時30分許，至前配偶林
    郭淮住處，毆打、辱罵及恐嚇林郭淮，經林郭淮向本院聲請
    核發民事通常保護令，本院於95年10月16日核發95年度家護
    字第485 號民事通常保護令，命甲○○不得對林郭淮實施身
    體上或精神上不法侵害之行為、不得直接或間接對於林郭淮
    為騷擾行為，並命甲○○完成下列處遇計畫：認知輔導教育
    （18週，每週至少1 次2 小時）、戒酒治療（3 個月，每週
    至少1 小時）。屏東縣政府（家庭暴力防治中心）接獲前揭
    裁定後，依家庭暴力加害人處遇計畫規範第15點規定，即安
    排下列執行機構及開始接受治療或輔導之期日，復通知甲○
    ○應於95年11月13日上午11時，至中華溝通分析協會接受認
    知輔導教育，並於同日下午3 時，至屏安醫院接受戒酒治療
    ，詎甲○○不知悔改，基於違反保護令之犯意，未至上開執
    行機構報到；再經屏東縣政府或員警通知甲○○應於96年2
    月5 日至屏安醫院接受戒酒治療、應於96年4 月30日至中華
    溝通分析協會接受認知輔導教育、應於96年5 月21日至中華
    溝通分析協會接受認知輔導教育、應於96年5 月21日至屏安
    醫院接受戒酒治療、應於96年7 月10日至中華溝通分析協會
    接受認知輔導教育，均未獲置理，況於96年4 月30日、96年
    7 月10日經中華溝通分析協會之個管社工員以電話聯繫、於
    96年8 月16日經屏安醫院之社工師以電話聯繫，甲○○皆悍
    然明示拒絕接受上述處遇計畫，本件保護令期限自核發時起
    算1 年，於96年10月15日期滿，已無從再完成處遇計畫，顯
    違反本院命其完成處遇計畫之保護令，而依法處理。
二、案經屏東縣警察局屏東分局報告臺灣屏東地方法院檢察署檢
    察官偵查起訴。
    理  由
一、訊據被告甲○○對上揭事實坦承不諱，復有本院95年度家護
    字第485 號民事通常保護令正本、屏東縣政府95年10月30日
    屏府衛醫字第0950209513號函、96年5 月15日屏府衛醫字第
    0960096398號函、警員柯慶滿96年2 月2 日送達證書、警員
    曾富吉96年5 月17日送達證書、中華溝通分析協會個管社工
    員洪靜怡96年1 月31日填報之強制性個案未到達執行機構通
    知書、個管社工員謝麗美96年4 月30日填報之強制性個案未
    到達執行機構通知書、96年7 月13日填報之強制性個案特殊
    狀況通知書、屏安醫院社工員社工員蔡淑芳96年1 月16日填
    報之家庭暴力加害人未達執行機構通知書、社工師陳姵潔96
    年8 月16日填報之家庭暴力加害人特殊狀況通知書在卷可佐
    ，足見被告自白與事實相符，事證明確，其犯行堪以認定，
    應予依法論科。
二、按刑法第2 條第1 項之規定，係規範行為後「法律變更」所
    生新舊法比較適用之準據法，故如新舊法處罰之輕重相同，
    即無比較適用之問題，非此條所指之法律有變更，即無本條
    之適用，應依一般法律適用原則，適用裁判時法（最高法院
    95年度第21次刑事庭會議決議參照）。查被告行為後，家庭
    暴力防治法業於96年3 月28日修正公布全文，並自公布日施
    行，修正前之家庭暴力防治法第13條、第15條、第50條，經
    修正後，移列為新法第14條、第16條、第61條，就違反保護
    令罪之刑罰，亦即舊法第50條與新法第61條之規定，僅屬純
    文字修正，適用新舊法之結果並無不同，揆諸上開說明，逕
    適用裁判時之新法。
三、核被告所為，係犯家庭暴力防治法第61條第5 款之違反保護
    令罪。爰審酌被告前因至前配偶林郭淮住處，毆打、辱罵及
    恐嚇林郭淮，家庭暴力情節非輕，經本院核發保護令，認其
    有認知輔導教育及戒酒治療之必要，猶不知悔改，竟蔑視法
    院命其完成處遇計畫之命令，目無法紀，又浪費社會資源，
    若非處以刑罰，絲毫無以警惕，況於執行機構社工以電話聯
    繫時，被告態度惡劣，事後為警2 次通知到案詢問，被告皆
    不予理會，另有屏東縣警察局屏東分局送達證書2 紙附卷可
    憑，且公訴人具體求刑有期徒刑1 年6 月，本院量刑自不宜
    過輕；惟念其年逾半百，尚無犯罪前科，審理中坦承犯行等
    一切情狀，量處如主文所示之刑，以示懲儆。
據上論斷，應依刑事訴訟法第273 條之1 第1 項、第299 條第1
項前段，家庭暴力防治法第61條第5 款，判決如主文。
本案經檢察官李賜隆到庭執行職務
中    華    民    國    97    年    4     月    24    日
                  刑事第四庭    法  官  蔡嘉裕
以上正本證明與原本無異。
如不服本判決，應於收受本判決送達後10日內，向本院提出上訴
書狀（應敘述具體理由並附繕本），其未敘述上訴理由者，至遲
應於上訴期間屆滿後20日內，向本院補提理由書狀，切勿逕送上
級法院。
中    華    民    國    97    年    4     月    24    日
                                書記官  許倬維
附錄論罪科刑法條全文：
家庭暴力防治法第61條
違反法院依第14條第1 項、第16條第3 項所為之下列裁定者，為
本法所稱違反保護令罪，處3 年以下有期徒刑、拘役或科或併科
新臺幣10萬元以下罰金：
一、禁止實施家庭暴力。
二、禁止騷擾、接觸、跟蹤、通話、通信或其他非必要之聯絡行
    為。
三、遷出住居所。
四、遠離住居所、工作場所、學校或其他特定場所。
五、完成加害人處遇計畫。


司法院資訊處製作；財團法人民間司法改革基金會備份。
